---
title: "Analyse Statistique"
subtitle: "Statistiques descriptives et analyses avancées"
format:
  html:
    theme: cosmo
    toc: true
    code-fold: true
    embed-resources: false
---

# 📈 Statistiques Descriptives

::: {.callout-note}
## Données utilisées
Cette analyse utilise les **données nettoyées** issues du prétraitement (520 lignes après suppression des 28 doublons).
:::

## Chargement des données

```{r echo=TRUE, message=FALSE, warning=FALSE}
# Charger les données nettoyées si disponibles, sinon depuis l'API
if (file.exists("data/donnees_nettoyees.csv")) {
  donnees <- read.csv("data/donnees_nettoyees.csv", encoding = "UTF-8", stringsAsFactors = FALSE)
  cat("✅ Données nettoyées chargées depuis le fichier local\n")
} else {
  # URL du dataset Open Data Paris (fallback)
  url <- "https://opendata.paris.fr/api/explore/v2.1/catalog/datasets/ilots-de-fraicheur-equipements-activites/exports/csv"
  donnees <- read.csv2(url, encoding = "UTF-8", stringsAsFactors = FALSE)
  cat("⚠️ Données chargées depuis l'API (non prétraitées)\n")
}

# Aperçu
cat("\n📊 APERÇU DES DONNÉES\n")
cat("━━━━━━━━━━━━━━━━━━━━━━\n")
cat("Nombre d'îlots de fraîcheur:", nrow(donnees), "\n")
cat("Nombre de variables:", ncol(donnees), "\n")
```

## Répartition par type d'équipement

```{r echo=TRUE}
# Calculer les statistiques
type_table <- table(donnees$type)
type_df <- data.frame(
  Type = names(type_table),
  Nombre = as.numeric(type_table),
  Pourcentage = round(as.numeric(type_table) / sum(type_table) * 100, 1)
)
type_df <- type_df[order(-type_df$Nombre), ]

# Afficher le tableau
print(type_df)
```

### Visualisation

```{r echo=TRUE, fig.height=6, fig.width=10}
# Graphique en barres
par(mar = c(5, 12, 4, 2))
barplot(head(type_df$Nombre, 10), 
        names.arg = head(type_df$Type, 10),
        horiz = TRUE, 
        las = 1,
        col = rainbow(10),
        main = "Top 10 des types d'équipements",
        xlab = "Nombre d'équipements")
```

## Répartition par arrondissement

```{r echo=TRUE}
# Statistiques par arrondissement
arrd_table <- table(donnees$arrondissement)
arrd_df <- data.frame(
  Arrondissement = names(arrd_table),
  Nombre = as.numeric(arrd_table),
  Pourcentage = round(as.numeric(arrd_table) / sum(arrd_table) * 100, 1)
)
arrd_df <- arrd_df[order(-arrd_df$Nombre), ]

# Afficher le top 10
print(head(arrd_df, 10))
```

### Visualisation

```{r echo=TRUE, fig.height=7, fig.width=10}
arrd_sorted <- sort(table(donnees$arrondissement))

par(mar = c(5, 5, 4, 2))
barplot(arrd_sorted, 
        main = "Nombre d'îlots de fraîcheur par arrondissement",
        xlab = "Arrondissement",
        ylab = "Nombre d'îlots",
        col = "steelblue",
        las = 2)
```

## Accessibilité

```{r echo=TRUE}
# Statistiques d'accessibilité
payant_table <- table(donnees$payant)
payant_df <- data.frame(
  Acces = names(payant_table),
  Nombre = as.numeric(payant_table),
  Pourcentage = round(as.numeric(payant_table) / sum(payant_table) * 100, 1)
)

print(payant_df)
```

### Graphique

```{r echo=TRUE, fig.height=6, fig.width=8}
# Camembert
pie(payant_table, 
    main = "Accessibilité des îlots de fraîcheur",
    col = c("gray80", "#2ecc71", "#e74c3c"),
    labels = paste(names(payant_table), "\n", 
                   round(payant_table/sum(payant_table)*100, 1), "%"))
```

# 🔍 Analyses Avancées

## Analyse croisée

```{r echo=TRUE}
# Top 8 types
top8_types <- head(names(sort(table(donnees$type), decreasing = TRUE)), 8)
donnees_top8 <- donnees[donnees$type %in% top8_types, ]

# Tableau croisé
table_croisee <- table(donnees_top8$type, donnees_top8$payant)
print(table_croisee)
```

## Résumé statistique

```{r echo=TRUE}
resume <- data.frame(
  Indicateur = c(
    "Nombre total",
    "Types différents",
    "Type principal",
    "Arrondissement top",
    "Taux gratuit"
  ),
  Valeur = c(
    nrow(donnees),
    length(unique(donnees$type[donnees$type != ""])),
    names(sort(table(donnees$type), decreasing = TRUE))[1],
    names(sort(table(donnees$arrondissement), decreasing = TRUE))[1],
    paste0(round(sum(donnees$payant == "Non", na.rm = TRUE) / nrow(donnees) * 100, 1), "%")
  )
)

print(resume)
```

---

**Conclusion** : Paris dispose de 548 îlots de fraîcheur avec plus de 80% d'accès gratuit.
